臺灣新竹地方法院刑事判決
111年度訴字第59號
公  訴  人  臺灣新竹地方檢察署檢察官
被      告  李俊徹


上列被告因詐欺案件，經檢察官提起公訴（110年度偵字第13441
號、第13509號、第13923號），本院依簡式審判程序判決如下：
    主  文
李俊徹犯三人以上共同詐欺取財罪，共肆罪，各處有期徒刑壹年
參月。應執行有期徒刑壹年陸月。未扣案之犯罪所得新臺幣壹萬
貳仟元沒收，於全部或一部不能沒收或不宜執行沒收時，追徵其
價額。
    事  實
一、李俊徹於民國110年5月間起，參與年籍資料不詳，綽號「小
    凱」、「叔叔」等成年人所屬3 人以上、以實施詐術為手段
    組成之詐欺集團（李俊徹所涉參與犯罪組織罪嫌部分，經臺
    灣臺北地方法院以110年度審訴字第1726號判決應執行有期
    徒刑1年3月），由「小凱」、「叔叔」擔任車手頭，負責招
    募或管理車手，李俊徹則擔任車手，負責到指定地點拿取詐
    欺款項，並約定李俊徹其每次可獲得新臺幣（下同）3,000
    元報酬。李俊徹及其所屬詐欺集團之成員，基於3 人以上共
    同詐欺取財之犯意聯絡，先由詐騙集團不詳成員於附表所示
    時間，以附表所示方法，向胡淑鈴、鍾劉春英、童碩甫、吳
    素貞詐取如附表所示金額後，再由「叔叔」指示李俊徹於附
    表時間欄、地點欄所示之時間、地點拿取詐欺款項，後將贓
    款交付予該詐欺集團上游成員。
二、案經胡淑鈴訴由新竹市警察局第三分局、鍾劉春英、童碩甫
    訴由新竹市警察局第二分局、吳素貞訴由新竹市警察局第一
    分局報告臺灣新竹地方檢察署檢察官偵查起訴。
    理  由
壹、程序事項：
一、按檢察官代表國家提起公訴，依檢察一體原則，到庭實行公
    訴之檢察官如發現起訴書認事用法有明顯錯誤，亦非不得本
    於自己確信之法律見解，於論告時變更起訴之法條，或於不
    影響基本事實同一之情形下，更正或補充原起訴之事實，此
    有最高法院100 年度台上字第4920號判決意旨可參。經查，
    公訴人依卷內事證補充被告李俊徹加入綽號「小凱」、「叔
    叔」等成年人所屬詐欺集團之犯罪事實（本院卷第43頁），
    是依上開法文說明，自應以公訴人上開更正後之內容作為本
    案審理之範圍，合先敘明。
二、本件被告所犯之罪，非死刑、無期徒刑、最輕本刑為3 年以
    上有期徒刑之罪，或高等法院管轄第一審之案件，被告於本
    院準備程序進行中，就被訴事實為有罪之陳述，經本院認合
    於刑事訴訟法第273 條之1 第1 項之規定，裁定進行簡式審
    判程序，合先敘明。又按簡式審判程序之證據調查，不受第
    159 條第1 項之限制，刑事訴訟法第273 條之2 定有明文，
    是於行簡式審判程序之案件，被告以外之人於審判外之陳述
    ，除有其他不得作為證據之法定事由外，應認具有證據能力
    。
貳、實體部分：
一、認定犯罪事實所憑證據及理由：　
    上開犯罪事實，業據被告於警詢、偵查、本院準備程序及簡
    式審判程序中坦承不諱（13441號偵卷第3頁至第7頁、第48
    頁至第49頁；13509號偵卷第8頁至第11頁；13923號偵卷第4
    頁至第6頁；本院卷第43頁、第54頁），並據證人即告訴人
    胡淑鈴、鍾劉春英、童碩甫、吳素貞於警詢中證述詳實（13
    441號偵卷第8頁至第9頁；13509號偵卷第56頁至第57頁、第
    65頁至第66頁、第67頁；13923號偵卷第7頁至第8頁），另
    有通聯調閱查詢單、通聯紀錄基地台位置各1份（13441號偵
    卷第16頁；13509號偵卷第30頁至第31頁）、附表「受詐騙
    匯款證據及證據出處」欄所示之證據在卷可查，足認被告上
    開任意性之自白與事實相符，堪以採信。綜上，本案事證明
    確，被告犯行洵堪認定，應依法論科。
二、論罪科刑：
  ㈠核被告所為，均係犯刑法第339 條之4 第1項第2 款之3 人以
    上共同犯詐欺取財罪。
　㈡再按，共同實施犯罪行為之人，在合同意思範圍以內，各自
    分擔犯罪行為之一部，相互利用他人之行為，以達其犯罪之
    目的者，即應對於全部所發生之結果，共同負責。而共同正
    犯之成立，祇須具有犯意之聯絡及行為之分擔，既不問犯罪
    動機起於何人，亦不必每一階段犯行，均須參與，最高法院
    28年度上字第3110號、34年度上字第862 號判決意旨參照。
    又共同正犯之意思聯絡，原不以數人間直接發生者為限，若
    有間接之聯絡者，亦包括在內，如甲分別邀約乙、丙犯罪，
    雖乙、丙間彼此並無直接之聯絡，亦無礙於其為共同正犯之
    成立，最高法院77年度台上字第2135號判決意旨參照。是以
    ，行為人參與構成要件行為之實施，並不以參與構成犯罪事
    實之全部或始終參與為必要，即使僅參與構成犯罪事實之一
    部分，或僅參與某一階段之行為，亦足以成立共同正犯。經
    查，被告雖非親自向告訴人等人實施訛詐，而未自始至終參
    與各階段之犯行，然被告擔任「車手」之工作，即由被告至
    該詐欺集團成員指定之地點拿取詐欺贓款，再將贓款交回集
    團上游，則被告與詐欺集團其他成員間既為詐騙告訴人等人
    而彼此分工，堪認其係在合同意思範圍內，各自分擔犯罪行
    為之一部，並相互利用他人之行為，以達犯罪之目的，從而
    被告與所屬詐欺集團成員間就上開犯行，彼此間有犯意聯絡
    及行為分擔，應依刑法第28條之規定，論以共同正犯。
　㈢另按，詐欺取財罪，係為保護個人之財產法益而設，行為人
    罪數之計算，自依接受詐騙之告訴人人數而計數，故被告就
    附表編號1至4所示4次之3 人以上共同犯詐欺取財犯行間，
    犯意各別，行為互殊，告訴人不同，自應分論併罰。
　㈣爰審酌被告正值青年，非無工作能力賺取所需，然不知守法
    慎行正道取財，為圖暴利擔任詐欺集團車手，侵害告訴人等
    人財產法益，亦助長原已猖獗之詐騙歪風，所為非是，應予
    嚴厲非難，惟被告並未實際參與全程詐騙行為，尚非詐欺集
    團之核心成員，暨其犯後均坦承犯行之態度，兼衡被告高中
    肄業之智識程度，現從事中古車業務，月薪約3萬元，未婚
    無子女，家中經濟狀況不好，現與父親、祖父母同住等一切
    情狀（本院卷第55頁），分別量處如主文所示之刑，併定其
    應執行之刑。
三、沒收：　　　　
　　按犯罪所得，屬於犯罪行為人者，沒收之；前2 項之沒收，
    於全部或一部不能沒收或不宜執行沒收時，追徵其價額，刑
    法第38條之1 第1 項前段、第3 項分別定有明文。經查，被
    告每次擔任車手可獲得3,000元報酬，就附表編號1至4所示4
    次之犯行，共獲得12,000元乙情，業據被告供述詳實（本院
    卷第43頁至第44頁），故被告之犯罪所得12,000元，未扣案
    亦未返還告訴人等人，爰依刑法第38條之1 第1 項、第3 項
    之規定宣告沒收，於全部或一部不能沒收或不宜執行沒收時
    ，追徵其價額。
據上論斷，應依刑事訴訟法第273條之1第1項、第299條第1項前
段，判決如主文。
本案經檢察官賴佳琪提起公訴，檢察官劉正祥到庭執行職務。
中　　華　　民　　國　　111 　年　　3 　　月　　30　　日
                  刑事第二庭  法　官　  崔恩寧
以上正本證明與原本無異。
如不服本判決應於收受本判決後20日內向本院提出上訴書狀，上
訴書狀應敘述具體理由。上訴書狀未敘述上訴理由者，應於上訴
期間屆滿後20日內補提理由書狀於本院(均須按他造當事人之人
數附繕本 )「切勿逕送上級法院」。 
中　　華　　民　　國　　111 　年　　3 　　月　　30　　日
                              書記官    莊琬婷

附錄本案論罪科刑法條：
刑法第339條之4
犯第 339條詐欺罪而有下列情形之一者，處1年以上7年以下有期
徒刑，得併科1百萬元以下罰金：
一、冒用政府機關或公務員名義犯之。
二、三人以上共同犯之。
三、以廣播電視、電子通訊、網際網路或其他媒體等傳播工具，
    對公眾散布而犯之。
前項之未遂犯罰之。 　　

附表
編號 告訴人 詐騙手法 時間 地點 受詐騙匯款證據及證據出處 1 胡淑鈴 該詐欺集團某成員於110年5月20日14時，以電話向胡淑鈴佯稱：女兒遭綁架云云，致胡淑鈴陷於錯誤，而於「時間」、「地點」欄所示之時、地，將備妥之現金30萬元及黃金1兩放入亮橘色手提袋內交付予李俊徹。 110年5月20日14時46分 新竹市○區○○街000號之新竹國小正門口 內政部警政署反詐騙諮詢專線紀錄表、新竹市警察局第三分局南門派出所受理各類案件紀錄表、受(處)理案件證明單、元大銀行證券存摺影本各1份、監視器錄影畫面截圖數張（13441號偵卷第10頁、第11頁、第12頁、第14頁至第15頁、第21頁至第34頁）。 2 鍾劉春英 該詐欺集團某成員於110年5月21日9時，以電話向鍾劉春英佯稱：孫子遭挾持云云，致鍾劉春英陷於錯誤，而於「時間」、「地點」欄所示之時、地，將備妥之現金20萬元放入牛皮紙袋內交付予李俊徹。 110年5月21日10時33分 新竹市○區○○路000號三民國中旁人行道變電箱地上 臺灣土地銀行存摺影本、新竹市警察局第二分局文華派出所受理各類案件紀録表、受（處）理案件證明單、內政部警政署反詐騙諮詢專線紀錄表各1份、現場相片、監視器錄影畫面截圖、逃逸路線圖、通聯紀錄截圖數張（13509號偵卷第12頁至第24頁、第25頁、第26頁至第29頁、第58頁、第59頁、第60頁、第61頁、第63頁）。 3 吳素貞 該詐欺集團某成員於110年5月25日14時，以電話向吳素貞佯稱：兒子遭挾持云云，致吳素貞陷於錯誤，而於「時間」、「地點」欄所示之時、地，將備妥之現金30萬元放置在「地點」欄所示之處椅子下方。 110年5月25日16時48分 新竹市○區○○路0段000號前 內政部警政署反詐騙諮詢專線紀錄表、台新銀行、新竹第一信用合作社存摺影本各1份、監視器錄影畫面截圖、衣物相片數張（13923號偵卷第10頁、第12頁至第18頁、第19頁至第20頁）。 4 童碩甫 該詐欺集團某成員於110年8月16日某時許，以電話向童碩甫佯稱：兒子遭挾持云云，致童碩甫陷於錯誤，而於「時間」、「地點」欄所示之時、地，將備妥之現金49萬元交付予李俊徹。 110年8月16日12時30分 新竹市○區○○路00號東門國小旁 存摺影本、新竹市警察局第二分局東門派出所受理各類案件紀録表、受（處）理案件證明單各1份（13509號偵卷第68頁、第69頁、第71頁）。